---
title: "trabajo"
output: html_document
date: "2025-10-20"
---

```{r setup, include=FALSE}
knitr::opts_chunk$set(echo = TRUE)
```

Note that the `echo = FALSE` parameter was added to the code chunk to prevent printing of the R code that generated the plot.

## PROBLEMA 1:
Una empresa de ropa sevillana debe decidir donde comenzar a expandir su negocio en otras cuidades.

Las alternativas son d1=Cáceres, d2=Madrid, d3=Cádiz.

El éxito depende del comportamiento del mercado en estas zonas. Pueden considerarse tres situaciones: e1=Baja demanda, e2=Demanda media, e3=Alta demanda.

Los beneficios esperados se esperan en la siguiente tabla en miles de €:

```{r}
tb1<- crea.tablaX(c(30,70,90, 50,80,60, 90,40,20), numalternativas = 3, numestados = 3, nb_alternativas = c("Cáceres", "Madrid", "Cádiz"), nb_estados=c("baja_demanda", "demanda_media", "alta_demanda"))
tb1
```

Los costes esperados se muestran en la siguiente tabla en miles de €:

```{r}
tb12<- crea.tablaX(c(90,50,30, 80,40,60, 20,70,90), numalternativas = 3, nb_alternativas = c("Cáceres", "Madrid", "Cádiz"), nb_estados=c("baja_demanda", "demanda_media", "alta_demanda"))
tb12
```


FAVORABLE
```{r}
criterio.Wald(tb1, favorable = TRUE)
```

Según el criterio de Wald, lo mejor es seleccionar la alternativa 2, es decir, poner la nueva tienda en Madrid.


```{r}
criterio.Optimista(tb1, favorable = TRUE)
```

Según el criterio optimista tenemos dos posibles soluciones óptimas, la alternativa 1 y la 3, es decir, poner la nueva tienda en Cáceres y en Cádiz.


para alfa=0.5
```{r}
criterio.Hurwicz(tb1, alfa = 0.5, favorable = TRUE)
```

```{r}
dibuja.criterio.Hurwicz_Intervalos(tb1, favorable = TRUE, T)
```

Según el criterio de Hurwicz, para un valor de alfa entre 0 y 0.667 la mejor alternativa es la 2 (poner la nueva tienda en Madrid), y para alfa entre 0.667 y 1 la mejor alternativa es la 1 (poner la nueva tienda en Cáceres)


```{r}
criterio.Savage(tb1, favorable = TRUE)
```

Según el criterio de Savage la alternativa optina es la segunda, es decir, poner la nueva tienda en Madrid


```{r}
criterio.PuntoIdeal(tb1, favorable = TRUE)
```

Según el criterio PuntoIdeal la mejor opción es la alternativa 2, es decir, poner la nueva tienda en Madrid


```{r}
criterio.Laplace(tb1, favorable =T)
```

Según el criterio de Laplace tenemos dos posibles soluciones óptimas, la alternativa 1 y la 2, es decir, poner la nueva tienda en Cáceres yen Madrid


DESFAVORABLE
```{r}
criterio.Wald(tb12, favorable = F)
```

Según el criterio de Wald la mejor opción es la alternativa dos, es decir, poner la nueva tienda en Madrid


```{r}
criterio.Optimista(tb12, favorable = F)
```

Según el criterio de Optimista la mejor opción es la alternativa tres es decir, poner la nueva tienda en Cádiz


para alfa=0.5
```{r}
criterio.Hurwicz(tb12, alfa = 0.5, favorable = F)
```

```{r}
dibuja.criterio.Hurwicz_Intervalos(tb12, favorable = F, T)
```

Según el criterio de Hurwicz, para un valor de alfa entre 0 y 0.333 la mejor alternativa es la 2 (poner la nueva tienda en Madrid), y para alfa entre 0.333 y 1 la mejor alternativa es la 3 (poner la nueva tienda en Cádiz)


```{r}
criterio.Savage(tb12, favorable = F)
```

Según el criterio de Savage tenemos dos posibles soluciones óptimas, la alternativa 2 y la 3, es decir, poner la nueva tienda en madrid y en cádiz.


```{r}
criterio.PuntoIdeal(tb12, favorable = F)
```

Segun el criterio punto ideal tenemos dos posibles soluciones óptimas, la alternativa 2 y la 3, es decir, poner la nueva tienda en Madrid y en Cádiz.


```{r}
criterio.Laplace(tb12, favorable =F)
```

Según el criterio de Laplace la mejor opción es la alternativa uno, es decir, poner la nueva tienda en Cáceres.


## PROBLEMA 2:
En una cuidad se está planteando restringir el uso de coches en el centro de esta para reducir las emisiones contaminantes. Las autoridades deben decidir qué vehículos podrán acceder a la zona restringida.

Tenemos tres alternativas sobre a que vehículos permitir el acceso:
    a1=sólo residentes de la zona
    a2=solo coches eléctricos
    a3=todos los coches.

La decisión dependerá de las condiciones de los tipos de coches, representadas por tres posibles estados de la naturaleza: 
    e1=año de fabricación
    e2=tipo de combustible
    e3=nivel de emisiones medio.
    
Los costes asociados (en miles de euros) representan el gasto que tendría el ayuntamiento en medidas complementarias (control, señalizacion, mantenimiento) según la alternativa elegida y el entorno.

```{r}
tb2<- crea.tablaX(c(500,700,800, 900,600,400, 300,800,1000), numalternativas = 3, nb_alternativas = c("solo_residentes", "solo_eléctricos", "todos"), nb_estados = c("año_fabricación", "tipo_combustible", "nivel_emisiones"))
tb2
```

para alfa=0.5
```{r}
criterio.Todos(tb2, alfa=0.5, favorable = F)
```

Aplicando todos los criterios a nuestro problema consideramos que la alternativa 1 (permitir acceso a la zona restringida sólo a los residentes de esta) es 4 veces óptima, la alternativa 2 (permitir acceso sólo a coche eléctricos) es 2 veces optima y la alternativa 3 (permitir acceso a todos los coches) es 2 veces óptima. Por tanto, la mejor alternativa es la 1, al ser la que se ha elegido en más criterios en comparación a las demás.
